【裁判字號】    98,消債更,459
【裁判日期】    981225
【裁判案由】    更生事件
【裁判全文】
臺灣臺北地方法院民事裁定           98年度消債更字第459號
聲  請  人
即  債務人  甲○○
代  理  人  廖于清律師
上列聲請人因消費者債務清理事件聲請更生及保全處分，本院
裁定如下：
    主  文
更生及保全處分之聲請均駁回。
聲請費用由聲請人負擔。
    理  由
一、按債務人對於金融機構因消費借貸、自用住宅借款、信用卡
    或現金卡契約而負債務，在聲請更生或清算前，應提出債權
    人清冊，以書面向最大債權金融機構請求協商債務清償方案
    並表明共同協商之意旨，消費者債務清理條例（以下稱本條
    例）第151 條第1 項定有明文。另債務人不能清償債務或有
    不能清償之虞者，得依本條例所定更生或清算程序，清理其
    債務，本條例第3 條定有明文。又聲請更生或清算不合程式
    或不備其他要件者，法院應以裁定駁回之，但其情形可以補
    正者，法院應定期間先命補正，復為本條例第8 條所明定。
二、本件聲請意旨略以：伊積欠台新國際商業銀行股份有限公司
    （下稱台新銀行）及富邦資產管理股份有限公司（下稱富邦
    資產公司）信用卡債務約新臺幣（下同）30萬7,355 元，惟
    其名下並無任何資產，目前月薪亦僅有2 至3 萬元，有不能
    清償債務之情事，於消費者債務清理條例施行後，曾以書面
    向最大債權金融機構即台新銀行請求共同協商債務清償方案
    而不成立，且現並無其他兼職工作亦無擔保或無優先權之債
    務總額未逾1200萬元，復未經法院裁定開始清算程序或宣告
    破產，爰依消費者債務清理條例第153 條規定，向法院聲請
    更生，並聲請保全處分云云。
三、經查：
  (一)本件於前置協商程序中，最大債權銀行台新銀行所提出之還
    款方案為月付3,439 元（16期、利率5 ％）之協商方案，惟
    聲請人方面表示無法接受該還款方案，僅願每月還款1,000
    元，致使協商不能成立等情，有前置協商不成立通知書、台
    新銀行98年12月15日函暨函覆之前置協商申請人財產及收支
    狀況說明書1 份在卷可稽（參見本院卷第51-62 頁），應堪
    信為真實。
  (二)查聲請人自97年10月起任職於台亞石油股份有限公司，98年
    4 至7 月之薪資所得分別為26,294元、29,688元、22,789元
    、21,397元等情，有聲請人所提出之薪資轉帳存摺證明在卷
    為憑（見本院卷第19至22頁），是聲請人於聲請協商期間之
    平均每月月薪約為25,042元，而聲請人名下雖別無其他財產
    ，有財政部臺北市國稅局財產歸屬資料清單在卷可稽（見同
    卷第9 頁），然矧之聲請人居住之城市為台北縣新店市，依
    行政院主計處97年度公佈之平均每人每月最低生活費為10,7
    92元（該最低生活費用已包括食、衣、住、行等費用在內）
    ，債務人陳報之金額超過上開數額者，即屬非必要之支出，
    則聲請人扣除必要生活支出後，每月應尚有14,250元之餘額
    可供清償債務，雖聲請人經法院強制執行扣押1/3 薪資債權
    （平均約為8,350 元），業經本院調閱98年度司執字第3820
    9 號、第53851 號民事執行卷宗查核屬實，然扣除上開扣押
    之薪資後，聲請人應尚有能力繳納台新銀行所提出每月繳納
    3,493 元之協商方案，自無何不能清償債務之情形，然聲請
    人申請協商時執意每月僅繳納1,000 元，致協商未能成立，
    顯不符前置協商精神與雙方利益。
  (三)至聲請人雖陳稱其每月另需支出1 萬元房屋貸款，惟依台新
    銀行所檢送之前置協商申請人財產及收支狀況說明書、債清
    前置協商客戶面談記錄表，上開房屋係登記於其母名下，而
    貸款名義人為其弟，且聲請人於經濟困頓之際，本應善盡處
    理自身債務之義務，斷無允許聲請人另行承擔或償還他人債
    務，而以此削減應償還於債權人之債權成數之理，從而，聲
    請人主張每月1 萬元之房屋貸款為其必要支出云云，要無可
    採。
四、綜上所述，以本件聲請人之收入，除供其日常生活所需外，
    尚餘14,250元可供償債，詎聲請人只願以每月還款1,000 元
    之條件與台新銀行進行協商，自屬消極未盡相關協商義務，
    亦難認其有何不能清償債務情事，其更生之聲請顯與本條例
    第3 條所定要件不符，自應予駁回。又本件更生之聲請既經
    駁回，其保全處分之聲請，即失所附麗，亦併予駁回，附此
    敘明。
五、爰裁定如主文。
中    華    民    國    98    年    12    月    25    日
              民事第五庭    法  官  吳佳薇
以上正本係照原本作成。
如對本裁定抗告，須於裁定送達後十日之不變期間內，向本院提
出抗告狀。
中    華    民    國    98    年    12    月    25    日
                            書記官  黃曼琳

司法院資訊處製作；財團法人民間司法改革基金會備份。
